臺灣臺南地方法院家事判決　九十一年度婚字第九一號
　　原告　甲 ○ ○
　　被告　乙○○○
右當事人間請求離婚事件，本院判決如左：
    主    文
准原告與被告離婚。
訴訟費用由被告負擔。
    事    實
甲、原告方面：
  一、聲明：求為判決如主文所示。
  二、陳述：
  （一）原告與被告於民國五十八年間結婚，婚後尚稱融洽，於五十九年原告因為就
        業的關係夫妻二人遷住於高雄市○○區○○路一六０巷十五號，並生下三女
        一男，直至七十五年原告接獲父親廖新丁的要求，要原告舉家遷回台南縣玉
        井鄉耕作農地，可是被告卻拒絕偕同返回玉井家，要獨自一人住在高雄，原
        告不得已只好攜同子女返回玉井耕作，好照顧年老的父母親，這段期間原告
        亦曾多次前往高雄找尋被告，可是被告仍然是拒絕返回玉井家，甚至被告的
        胞兄陳琴海（住址：台南縣玉井鄉沙田村三二號），娶媳婦時據悉被告雖曾
        赴喜宴，亦不踏進家門，由此觀之被告對於原告及四位子女，都已毫無感情
        可言，子女皆由原告獨自扶養至成年，子女們已經成家立業，被告與原告分
        居兩地，互不往來，迄今都未曾返家與原告共同生活，狠心棄下四位子女，
        其對原告之誠摯基礎顯已動搖，且危及婚姻關係之維繫，對於夫妻之互信、
        互諒及真誠已失，雙方婚姻難以維持，按民法第一０五二條第二項定有明文
        據此原告謹請求判決離婚。
  （二）兩造婚姻已無實質意義存在，婚姻生活之真諦以夫妻共同永久生活為目的，
        是婚姻應以誠摯相愛為基礎，互相扶持提攜，經營美滿之共同生活，始克有
        成，倘反其道而行，日常生活無法協調，形同陌路，未一同生活久矣，則此
        種有名無實之婚姻，即有足以破壞共同生活或難以維持婚姻之重大事由，夫
        妻之一方應得據以請求離婚，民法第一０五二條第二項定有明文，被告棄家
        庭於不顧已經有十六年之久，兩造分居期間，被告對原告及子女從未聞問，
        亦未提供任何生活上或經濟上之幫助，顯見兩造徒有夫妻之名，而無夫妻之
        實，且均無共同生活之意願，形同陌路，婚姻已破綻，而無回復之希望，與
        婚姻之本質有違，爰請判決如訴之聲明。
乙、被告方面：
  一、聲明：
  （一）駁回原告之訴。
  （二）訴訟費用由原告負擔。
  二、陳述：兩造婚後，原告即常因竊盜入獄服刑，不顧家庭，均是被告賺錢養家及
      照顧四名子女，被告與四名子女原住高雄，七十五年由原告之父將四名子女帶
      回台南縣玉井鄉與原告共同生活，但原告仍經常不在家，事實上兩造四名子女
      均由原告父母照顧，被告雖未至台南縣玉井鄉同住，但與四名子女常有往來，
      是原告不負責任。
    理    由
一、按夫妻間有民法第一千零五十二條第一項所列各款以外之重大事由，而難以維持
    婚姻者，夫妻之一方得請求離婚，民法第一千零五十二條第二項定有明文。又按
    婚姻係以誠摯相愛地共同生活為基礎，若此基礎已動搖，則婚姻關係即屬破裂，
    基於近代離婚法立法例大多由有責主義而至破綻主義之趨勢，法院即應認定該情
    形屬難以維持婚姻之重大事由。
二、本件原告主張兩造結婚近三十餘年，於七十五年間原告與子女自高雄搬回台南縣
    玉井鄉，被告戶籍雖亦遷至台南縣玉井鄉，卻未至台南縣玉井鄉與原告同住，仍
    單獨住於高雄乙節，為被告所不爭執，復據原告之姐李廖珠、沈廖美及兩造子女
    廖天寶、廖淑雲、廖桂香到庭證述屬實，堪信原告主張為真實。被告雖以原告自
    婚後即經常因案入獄，從不負擔家計云云置辯，惟查造成兩造分居之原因，乃因
    原告與子女於七十五年間搬至台南縣後，被告不願離開高雄至台南與原告及子女
    同住，縱當時兩造未曾協調同住之處所而造成分居，至今十餘年，已難歸責何方
    造成分居之事實，而兩造分居十餘年，顯見兩造共同生活所需誠擎的互敬互愛之
    基礎不復存在，兩造婚姻已生破綻，復參酌最高法院七十年度台上字第一九二二
    號判決認夫妻間誠擎相愛之基礎若已動搖，則「終日冷漠相對」亦得離婚之意旨
    ，顯見本件兩造分居十餘年，彼此不相聞問之事實，應為民法第一千零五十二條
    第二項之「難以維持婚姻之重大事由」。從而，原告依據民法第一千零五十二條
    第二項之規定請求離婚，依法並無不合，應予准許。
三、據上論結，原告之訴，為有理由，依民事訴訟法第七十八條，判決如主文。
中      華      民      國    九  十  一    年    四    月      八      日
                                  臺灣臺南地方法院家事法庭
~B法　　　官　王  獻  楠
右為正本係照原本作成。
如對本判決上訴，須於判決送達後二十日內向本院提出上訴狀。
中      華      民      國    九  十  一    年    四    月      八      日
~B法院書記官　白  貴  珠
